臺灣高等法院刑事裁定
110年度聲字第4883號
聲  請  人  臺灣高等檢察署檢察官
受  刑  人  趙建一




上列聲請人因受刑人數罪併罰有二裁判以上，聲請定其應執行之
刑（聲請案號：臺灣高等檢察署110年度執聲字第2214號），本
院裁定如下：
    主  文
趙建一犯如附表所示各罪所處之刑，應執行有期徒刑參年玖月。
    理  由
一、按定應執行刑，不僅攸關國家刑罰權之行使，於受刑人之權
    益亦有重大影響，除顯無必要或有急迫情形外，法院於裁定
    前，允宜予受刑人以言詞、書面或其他適當方式陳述意見之
    機會，程序保障更加周全。本院已於民國111年1月6日訊問
    受刑人趙建一(下稱受刑人)關於本件定應執行刑案件之意見
    (本院卷第245、246頁)，合先敘明。
二、聲請意旨略以：受刑人因偽造文書等數罪，先後經判決確定
    如附表，應依刑法第50條第1項第1款、第2項、第53條、第5
    1條第5款規定，定其應執行之刑，爰依刑事訴訟法第477條
    第1項聲請裁定等語。
三、按裁判確定前犯數罪者，併合處罰之；數罪併罰，分別宣告
    其罪之刑，若宣告多數有期徒刑者，於各刑中之最長刑期以
    上，各刑合併之刑期以下，定其刑期，但不得逾30年，刑法
    第50條第1項前段、第51條第5款分別定有明文。又數罪併罰
    ，有二裁判以上者，依第51條之規定，定其應執行之刑，同
    法第53條亦定有明文。又本件受刑人為如附表2、4、8所示
    行為後，刑法第50條有關數罪併罰要件之規定，已於102年1
    月23日修正公布，並自同年月25日起施行，修正後規定就裁
    判前所犯數罪存有該條第1項但書各款所列情形，除受刑人
    請求檢察官聲請定應執行刑者外，已不得併合處罰之，則修
    正前刑法第50條剝奪受刑人原得選擇易刑處分之利益，自屬
    不利於受刑人，經比較新舊法適用結果，自以修正後之規定
    較有利於受刑人，應適用修正後刑法第50條規定，為得否定
    其應執行刑之依據。次按裁判確定前犯數罪者，併合處罰之
    ，但有得易科罰金之罪與不得易科罰金之罪之情形，受刑人
    請求檢察官聲請定應執行刑者，依第51條規定定之，刑法第
    50條第1項但書第1款、第2項定有明文。另數罪併罰中之一
    罪，依刑法規定得易科罰金，若因與不得易科之他罪併合處
    罰結果而不得易科罰金時，原可易科部分所處之刑，自亦無
    庸為易科折算標準之記載（司法院大法官釋字第144號、第6
    79號解釋意旨參照）。再按刑事訴訟法第370條第2項、第3
    項，已針對第二審上訴案件之定應執行之刑，明定有不利益
    變更禁止原則之適用；分屬不同案件之數罪併罰，倘一裁判
    宣告數罪之刑，曾經定其執行刑，再與其他裁判宣告之刑定
    其執行刑時，在法理上亦應同受此原則之拘束（最高法院10
    3年度第14次刑事庭會議決議意旨參照）。基此，上開更定
    之應執行刑，不應比前定之應執行刑加計其他裁判所處刑期
    或所定應執行刑後為重，否則即與法律秩序理念及法律目的
    之內部界限有違，難謂適法（最高法院93年度台非字第192
    號判決意旨參照）。又按二裁判以上數罪，縱其中一部分已
    執行完畢，如該數罪尚未全部執行完畢，因與刑法第54條及
    司法院院字第1304號解釋所謂數罪併罰之各罪中有受赦免或
    因刑法不處罰其行為而免其刑之執行，致僅餘一罪之情形有
    別，自仍應依刑法第53條之規定，定其應執行之刑（最高法
    院93年度台抗字第16號裁定意旨參照）。
四、經查：受刑人因偽造文書等案件，先後經臺灣臺北地方法院
    、臺灣新北地方法院及本院判決判處如附表所示之刑確定，
    且各罪俱係於附表編號1所示判決確定日期（106年11月27日
    ）前所為，就上開各案犯罪事實為最後判決之法院復為本院
    ，有本院被告前案紀錄表及如附表各編號之判決書附卷可稽
    。本院就附表編號1至10所示案件再為定應執行刑之裁判時
    ，自應受前開判決所為定應執行刑內部界限之拘束，而應在
    上開已定應執行刑部分加計未定應執行刑之總和即有期徒刑
    部分於4年3月範圍內定應執行刑。復查，如附表編號1至6、
    8、9所示之罪得易科罰金、附表編號7、10所示之罪不得易
    科罰金，屬刑法第50條第1項但書第1款之情形，依同條第2
    項規定，須經受刑人請求檢察官聲請定其應執行刑，始得依
    同法第51條規定定之。茲受刑人已表示請求檢察官就如附表
    所示各罪，聲請合併定應執行刑，此有受刑人簽名之定應執
    行刑聲請書在卷可憑（本院卷第13頁）。又雖如附表編號1
    至9部分已執行完畢（本院卷第227頁），揆諸前開說明，亦
    無妨於本院就已執行完畢部分與餘罪定應執行刑。茲聲請人
    依刑事訴訟法第477條第1項之規定，以本院為犯罪事實最後
    判決之法院，聲請就如附表所示各罪所處之刑定應執行之刑
    ，其聲請經核尚無不合，應予准許。經考量受刑人所犯如附
    表編號1至6、8、9所示之罪均為偽造文書案件，附表編號7
    所示之罪為竊盜案件、附表編號10所示之罪為詐欺取財案件
    ，且除附表編號2、4、8之犯罪時間為99年8月至12月間，其
    餘附表編號1、3、5至7、9、10之犯罪時間均在102年6月至1
    0月間，犯罪時間尚屬密切，暨其所犯之不法內涵及侵害法
    益程度等情，並權衡其行為責任與整體刑法目的及相關刑事
    政策等因素；再參酌受刑人於本院開庭時就定應執刑表示之
    意見（本院卷第246頁），爰裁定如主文所示之應執行刑。
    另本件受刑人所犯附表編號1至6、8、9之罪雖經法院判處得
    易科罰金之刑，但因與附表編號7、10所示不得易科罰金之
    刑合併定應執行刑，依上揭說明，自無庸再為易科罰金折算
    標準之諭知，附此敘明。
據上論斷，應依刑事訴訟法第477條第1項，刑法第2條第1項但書
、第50條第2項、第53條、第51條第5款，裁定如主文。
中　　華　　民　　國　　111 　年　　1　　 月　　7　 　日
                  刑事第三庭    審判長法　官  張惠立
                                      法　官  鄭昱仁
                                      法　官  劉兆菊
以上正本證明與原本無異。
如不服本裁定，應於收受送達後五日內向本院提出抗告狀。
                                      書記官  陳嬿如
中　　華　　民　　國　　111 　年　　1 　　月　　7 　　日
附表：
編號  1 2 3 罪名  偽造文書 偽造文書 偽造文書 宣告刑  有期徒刑2月 有期徒刑2月 有期徒刑2月 犯罪日期  102年8月7日 99年12月17日 102年8月1日 偵查機關年度案號  臺北地檢106年度偵緝字第873號 臺北地檢102年度偵字第4346號 臺北地檢106年度偵緝字第877號 最後事實審 法院 臺北地院 臺北地院 臺北地院  案號 106年度審簡字第1474號 106年度審簡字第1986號 106年度審簡上字第152號  判決日期 106年9月18日 106年11月6日 106年11月29日 確定判決 法院 臺北地院 臺北地院 臺北地院  案號 106年度審簡字第1474號 106年度審簡字第1986號 106年度審簡上字第152號  確定日期 106年11月27日 106年12月6日 106年11月29日 得否易科罰金  是 是 是 備註  臺北地檢106年度執字第8956號 臺北地檢106年度執字第9310號 臺北地檢107年度執字第252號   編號1至9曾經新北地院109年度聲字第1805號裁定應執行有期徒刑3年3月確定（已執畢）   

編號  4 5 6 罪名  偽造文書 偽造文書 偽造文書 宣告刑  有期徒刑3月 有期徒刑3月 有期徒刑3月 犯罪日期  99年8月27日 102年7月30日 102年8月9日 偵查機關年度案號  新北地檢106年度偵緝字第1481、1483號 新北地檢106年度偵緝字第1481、1483號 臺北地檢106年度偵緝字第874號 最後事實審 法院 新北地院 新北地院 臺北地院  案號 106年度簡字第5081號 106年度簡字第5081號 106年度審簡字第2154號  判決日期 106年11月28日 106年11月28日 106年12月22日 確定判決 法院 新北地院 新北地院 臺北地院  案號 106年度簡字第5081號 106年度簡字第5081號 106年度審簡字第2154號  確定日期 107年1月2日 107年1月2日 107年1月16日 得否易科罰金  是 是 是 備註  ⑴新北地檢107年度執字第995號 ⑵編號4、5所示偵查(自訴)機關年度案號漏載「新北地檢106年度偵緝字第1483號」，應更正如上  臺北地檢107年度執字第1076號   編號1至9曾經新北地院109年度聲字第1805號裁定應執行有期徒刑3年3月確定（已執畢）   
編號  7 8 9 罪名  竊盜 偽造文書 偽造文書 宣告刑  有期徒刑2年3月 有期徒刑3月 有期徒刑3月 犯罪日期  102年10月2日至同年月3日 99年12月3日 102年6月18日 偵查機關年度案號  臺北地檢106年度偵緝字第871號 新北地檢107年度偵緝字第3102號 新北地檢107年度偵緝字第3102號 最後事實審 法院 臺灣高院 新北地院 新北地院  案號 107年度上易字第1824號 108年度簡上字第1090號 108年度簡上字第1090號  判決日期 107年12月12日 109年2月11日 109年2月11日 確定判決 法院 臺灣高院 新北地院 新北地院  案號 107年度上易字第1824號 108年度簡上字第1090號 108年度簡上字第1090號  確定日期 107年12月12日 109年2月11日 109年2月11日 得否易科罰金  否 是 是 備註  ⑴臺北地檢108年度執字第641號 ⑵編號7所示犯罪日期誤載為「102年10月2日」，應更正如上 新北地檢109年度執字第3404號 新北地檢109年度執字第3404號   編號1至9曾經新北地院109年度聲字第1805號裁定應執行有期徒刑3年3月確定（已執畢）   

編號  10 (以下空白)  罪名  詐欺   宣告刑  有期徒刑1年   犯罪日期  102年8月29日至同年9月16日   偵查機關年度案號  臺北地檢106年度偵緝字第870、875、876號   最後事實審 法院 臺灣高院    案號 109年度上訴字第2527號    判決日期 109年12月9日   確定判決 法院 臺灣高院    案號 109年度上訴字第2527號    確定日期 109年12月9日   得否易科罰金  否   備註  ⑴臺北地檢110年度執字第3351號 ⑵編號10所示犯罪日期誤載為「102/8/29、102/8/30、102/9/4、102/9/5、102/9/6、102/9/7、102/9/10、102/9/11、102/9/13、102/9/14、102/9/15、102/9/16」；偵查(自訴)機關年度案號誤載為「臺北地檢103年度偵字第2256號」，均應更正如上